【裁判字號】    95,破抗,3
【裁判日期】    950612
【裁判案由】    宣告破產
【裁判全文】
臺灣高等法院高雄分院民事裁定           95年度破抗字第3號
抗  告  人  乙○○
代  理  人  陳水聰律師
                      送達代.
                        ○○○.
上列抗告人因宣告破產事件，對於民國95年3 月16日臺灣高雄地
方法院95年度破字第4 號裁定，提起抗告，本院裁定如下：
    主  文
原裁定廢棄，發回臺灣高雄地方法院。
    事實及理由
一、抗告意旨略以：抗告人因從事直銷業務工作，為客戶供貨方
    便曾向銀行貸款購買相當數量之產品，然因嗣後經濟嚴重不
    景氣，以致相關產品乏人問津，無法順利出售，只好再向銀
    行辦理信用貸款，惟情況依舊未見好轉，使抗告人陷於舉債
    養債困境，且遭債權人終日追債、恐嚇，實已至不能清償債
    務程度，為此，聲請准與裁定破產。詎原審竟以依抗告人主
    張尚有現金新臺幣（下同）29萬元，然其資產於負擔繁複之
    破產程序所需費用後，亦難對破產財團債務為清償，故可預
    見此破產程序無法公平滿足多數債權人之普通債權。是為債
    權人之利益計算，自無宣告抗告人破產之實益而駁回抗告人
    破產之聲請。惟上開裁定意旨顯與債務人不能清償債務之破
    產要件有違，自應廢棄原裁定，發回原審另為適法裁定等語
    。
二、惟按對債務人不能清償債務者，宣告之，為破產法第57條所
    明定。又依同法第148 條規定之旨趣，除債務人之財產不敷
    清償破產財團之費用及財團之債務外，尚難認無宣告破產之
    實益。是以法院就破產之聲請，應依職權為必要之調查，倘
    債務人確係毫無財產可構成破產財團，或債務人之財產不敷
    清償破產財團之費用及財團之債務，無從依破產程序清理其
    債務時，始得以無宣告破產之實益，裁定駁回聲請，此觀司
    法院25年院字第1505號解釋自明，最高法院86年度台抗字第
    479 號判決足參。
三、經查，抗告人聲請時之財產尚有現金29萬元，及坐落在高雄
    縣鳳山市道○○段774 號，面積3503平方公尺，應有部分48
    / 10000 之土地1 筆，及其上門牌號碼高雄縣鳳山市○○路
    228 號7 樓之房屋1 幢，業據抗告人陳明在卷，並有土地、
    建物謄本、稅務電子閘門財產所得調件明細表各1 份在卷（
    原審卷12至15頁、45至46頁）可稽，堪予認定。至抗告人積
    欠大眾商業銀行股份有限公司（下稱大眾銀行）等12位債權
    銀行之債務額共計為4,922,384 元，復據抗告人陳述明確（
    原審卷8 頁）。其中債權人大眾銀行對於抗告人上開房地設
    定有最高債權為300 萬元之抵押權，於原審查詢時實際債權
    餘額為297 萬5807元，有該行陳述狀在卷（原審卷55至59
    頁），而前揭土地之公告現值為42萬5102元（計算式：
    25282 ×3503×48/10000＝425102《元以下四捨五入》）；
    房屋之評定現值則為79萬9500元，此有上開土地登記謄本及
    房屋稅籍證明書在卷（原審卷12至15、48頁）供佐，總計抗
    告人不動產價值為122 萬4602元（計算式：425102＋799500
    ＝0000000） ，另加計他債權人陳報之債權額台北富邦商業
    銀行65萬4954元、臺灣新光銀行（即原誠泰商業銀行債務）
    6 萬1290元、中華商業銀行14萬5657元、日盛國際商業銀行
    5 萬9826元、中國信託商業銀行4 萬餘元、慶豐商業銀行
    8 萬4909元、遠東國際商業銀行12萬7326元，及債務人所提
    債務清冊上之新竹國際商業銀行35萬元、安泰商業銀行3 萬
    元、美商花旗銀行6 萬元，其債務已高達約500 萬元（即令
    依已陳報之債權額計算於亦已逾410 萬元），業經本院審閱
    原審卷（61至76頁、78至82頁、90至96頁）無誤。則扣除其
    財產總額151 萬4602元後，尚積欠350 萬元許之債務（即令
    大眾銀行就上開抵押物行使別除權，其未能受償部分仍屬債
    務人之債務），顯不足清償其債務，且又已停止支付，參以
    其僅為個人卻向多達12家銀行業者貸款，且無還債計劃，衡
    情信用將被質疑，從而抗告人主張其已不能清償，堪信為真
    。次查抗告人確尚有29萬元之現金，已據其提出高雄銀行為
    付款人，票載日95年5 月15日，且指明抗告人為受款人之同
    額支票一紙為證，且經本院勘明，即時可請求兌付，核與現
    金無異（至少亦有同額債權），故抗告人有29萬元之現金或
    債權亦堪信為實在。
四、次按破產管理人之報酬，由法院定之，破產法第84條定明。
    ，其報酬通常依破產事務之繁簡，所須時間及投入人力並破
    產財團與破產債權額之多寡以為酌定。再者，實務上通常選
    任律師或會計師為破產管理人，如選任律師為破產管理人，
    本件如依上開債權額、破產財團多寡、所需人力等處理破產
    事務之繁雜度、高雄律師公會章程第30至31條收費標準（原
    審77頁）等綜合審認，難認複雜，核其報酬尚與一般訴訟案
    件相當，且依高雄律師公會會員就一般訴訟案件收費大抵為
    5 萬元左右，則抗告人既仍有29萬元現金或債權，已足敷支
    付破產管理人報酬。又本件因複雜性不大，故所需財團費用
    及財團債務衡情非多，此外復查無他證據足資認定破產財團
    不足清償財團費用與財團債務，應認本件足以組成破產財產
    以分配各債權人。退步言之，縱事後破產程序進行中確有破
    產財團不足清償財團費用及財團債務情事，亦僅是否應依同
    法第148 條規定，裁定破產程序終止，然究非「宣告破產時
    」之消極要件。要言之，本件抗告人既已不能清償，且其破
    產財團足敷清償財團費用及財團債務，原審以無宣告破產之
    實益，而駁回抗告人之破產聲請，容有未洽，抗告人求為廢
    棄原裁定，洵屬有據，自應廢棄原裁定。又如准予破產宣告
    ，尚牽涉指定第一次債權人會議期日、處所及破產管理人之
    選任等相關事宜，且目前破產事件之執行，係由地方法院民
    事執行處兼辦，為求簡化及考量同法院連繫之便，依抗告人
    聲請，發回原審另為適法之裁定，以收齊一功效，爰裁定如
    主文所示。
五、依破產法第5 條、民事訴訟法第492 條，裁定如主文。
中    華    民    國      95    年     6    月  12    日
                            民事第五庭
                                審判長法官      蔡明宛
                                法      官      曾錦昌
                                法      官      黃國川
以上正本證明與原本無異。
本件不得抗告。
中    華    民    國    95    年    6     月    12    日
                                書  記  官      梁雅華


司法院資訊處製作；財團法人民間司法改革基金會備份。
